【裁判字號】    97,訴,475
【裁判日期】    980113
【裁判案由】    損害賠償
【裁判全文】
臺灣基隆地方法院民事判決               97年度訴字第475號
原      告  丙○○
            丁○○
共      同  甲○○
訴訟代理人
被      告  乙  ○
上列當事人間請求損害賠償事件，本院於民國97年12月25日言詞
辯論終結，判決如下：
    主  文
原告之訴及假執行之聲請均駁回。
訴訟費用由原告負擔。
    事實及理由
一、按訴狀送達後，原告不得將原訴變更或追加他訴，但該訴訟
    標的對於數人必須合一確定時，追加其原非當事人之人為當
    事人者，不在此限，民事訴訟法第255條第1項第 5款定有明
    文。查原告丙○○與丁○○對於門牌號碼基隆市○○路 100
    號房屋（以下簡稱系爭房屋）之所有權應有部分各為2分之1
    ，原告丙○○起訴後追加丁○○為原告，符合上開規定，先
    予敘明。
二、原告主張：被告於民國90年8月1日向原告丙○○承租原告所
    有系爭房屋作為一貫道倉庫使用，系爭房屋 1樓中間設置佛
    堂，有點三盞佛燈並有用火，於97年5月21日下午4時11分發
    生大火，因系爭房屋內堆積大量易燃物品及油料，火勢強大
    且劇烈爆炸，無法有效即時予以撲滅，延燒至翌日下午4、5
    點才得以控制，造成系爭房屋滅失全毀，經鑑定認為起火點
    為建築物中間位置 1樓佛堂附近可能性較大，原告多次與被
    告調解均無結果，為此請求被告賠償系爭房屋整修費用新臺
    幣（下同） 2,000,000元及自起訴狀繕本送達翌日起至清償
    日止，按週年5%計算之利息，並願供擔保聲請宣告假執行。
三、被告聲明駁回原告之訴，並抗辯略以：系爭房屋作為倉庫使
    用，平時沒人居住，亦未使用電力，在起火原因不明前，不
    應要求被告賠償，若因電線走火引起火災，應由原告負責，
    另系爭房屋是10幾年的鐵皮屋，並無2,000,000元的價值。
四、原告主張被告於90年8月1日向原告丙○○承租系爭房屋作為
    倉庫使用，系爭房屋於97年5月21日下午4時11分因發生火災
    而燒燬等事實，業據其提出房屋租賃契約書影本及建物登記
    謄本、房屋受損照片等件為證，且為被告所不爭執，並經本
    院依職權向基隆市警察局第三分局調閱基隆市消防局火災原
    因調查報告書查明屬實，堪信為真實。
五、原告主張被告在系爭房屋 1樓中間設置佛堂，有點三盞佛燈
    並有用火，經鑑定認為起火點為 1樓佛堂附近可能性較大，
    且在屋內堆積大量易燃物品及油料，故火災發生後迅速擴大
    ，無法有效即時予以撲滅，造成系爭房屋滅失全毀，被告自
    應賠償損害等情，則為被告所否認，經查：
  (一)按租賃物因承租人之重大過失，致失火而毀損、滅失者，承
    租人對於出租人負損害賠償責任，民法第 434條定有明文。
    另按承租人應以善良管理人之注意保管租賃物，如違反此項
    義務，致租賃物毀損滅失者，應負損害賠償責任，固為民法
    第 432條所明定。惟租賃物因承租人失火而毀損滅失者，同
    法第 434條既已減輕承租人之注意義務，而以承租人有重大
    過失為其賠償責任發生之要件，出租人即不得仍依承租人應
    如何保管租賃物之一般規定，向承租人為損害賠償之請求；
    民法第 434條所謂重大過失，係指顯然欠缺普通人應盡之注
    意而言，承租人之失火，縱因欠缺善良管理人之注意所致，
    而於普通人應盡之注意無欠缺者，不得謂有重大過失；上訴
    人承租被上訴人之房屋，因上訴人店內失火焚毀其一部，雖
    為不爭之事實，然被上訴人請求上訴人賠償其損害，尚須證
    明上訴人係因重大過失而失火，最高法院30年上字第 721號
    、22年上字第2558號、26年鄂上字第460號判例意旨可參。
  (二)系爭房屋係因發生火災而燒燬，已如前述，依上開說明，原
    告主張被告應負失火之損害賠償責任時，即應證明被告欠缺
    普通人應盡之注意義務，亦即稍加注意，即可避免發生結果
    ，而怠於注意，被告如有違反上開重大過失之注意義務，始
    須負失火之損害賠償責任。本件系爭房屋發生火災之原因，
    依基隆市消防局勘查現場後所作成之火災原因調查報告書摘
    要五、火災原因研判記載：「(三)起火原因研判：1.…另七堵
    分隊出動觀察紀錄所述，現場為封閉式鐵皮屋，門窗因搶救
    而由消防人員破壞。2.因現場為封閉式鐵皮屋，門窗皆深鎖
    ，除破壞無法進入，且現場由屋內開始延燒，故研判因人為
    破壞入侵縱火造成火災之可能性較小。3.據使用人乙○談話
    筆錄所述…，故研判因烹煮食物引起火災之可能性較小。4.
    據使用人乙○談話筆錄所述…，因最後離開者離開時間距火
    災發生時間相隔44小時之久，故研判因遺留火種造成火災之
    可能性較小。5.…。6.綜合上述各點研判，本案起火原因無
    法排除電氣因素引起火災之可能。」等情，有基隆市警察局
    第三分局97年12月17日基警三分偵字第0970311296號函附基
    隆市消防局火災原因調查報告書在卷足憑，並無法證明火災
    之發生，係被告之故意或重大過失行為所致。原告雖主張被
    告在系爭房屋堆積大量易燃物品及油料，故火災發生後迅速
    擴大，無法有效即時予以撲滅，造成系爭房屋滅失全毀云云
    ，然被告承租系爭房屋是作為倉庫使用，依基隆市消防局火
    災原因調查報告書之內容及照片所示，係存放大量牙刷、臉
    盆、水桶、罐頭食品、罐裝飲料等民生用品以及宗教書籍、
    線香、蠟燭及點燈油料等祭祀物品，屬一般家庭用品，並非
    如爆竹、汽油等具有易燃性之高危險性物品，應不須置於有
    完善防護措施之場所，依被告在系爭房屋所存放物品之特性
    ，難認已違反普通人之注意義務而有重大過失，原告以此主
    張被告對系爭房屋因火災所造成之損害應負賠償責任，自非
    可取。
  (三)末按租賃物因承租人失火而毀損滅失者，以承租人有重大過
    失為限，始對出租人負損害賠償責任，民法第 434條已有特
    別規定，承租人之失火僅為輕過失時，出租人自不得以侵權
    行為為理由，依民法第184條第1項之規定，請求損害賠償，
    最高法院22年上字第1311號判例意旨參照。原告既不能證明
    本件火災係被告之故意或重大過失行為所致，自無從依侵權
    行為之法則，請求被告賠償損害。
六、綜上所述，原告主張被告應就系爭房屋之失火負損害賠償責
    任，不足採信，則原告請求被告給付 2,000,000元及自起訴
    狀繕本送達翌日起至清償日止，按週年5%計算之利息，為無
    理由，應予駁回；其假執行之聲請亦失依據，應併予駁回。
七、結論：本件原告之訴為無理由，依民事訴訟法第78條，判決
    如主文。
中    華    民    國    98    年    1     月    13    日
                  民事庭法  官  陳湘琳
以上正本係照原本作成。
對於本件判決如有不服，應於收受送達後20日內向本院提出上訴
書狀。
中    華    民    國    98    年    1     月    13    日
                        書記官  張宏賓


司法院資訊處製作；財團法人民間司法改革基金會備份。
